【裁判字號】    96,交聲,326
【裁判日期】    970213
【裁判案由】    聲明異議
【裁判全文】
臺灣嘉義地方法院刑事裁定             96年度交聲字第326號
原處分機關  交通部公路總局嘉義區監理所嘉義市監理站
異  議  人  甲○○原名張士皇.
即受處分人
上列異議人因違反道路交通管理處罰條例案件，對於交通部公路
總局嘉義區監理所嘉義市監理站民國96年11月28日所為之裁決（
嘉監義裁字第裁76-1AC775604號裁決書），聲明異議，本院裁定
如下：
    主  文
原處分撤銷，發回交通部公路總局嘉義區監理所嘉義市監理站。
    理  由
一、原處分機關略以：異議人甲○○（原名張士皇，於民國94年
    12月28日更名）所有之車牌號碼UPR-530號輕機車，於96年6
    月15日17時15分許，在臺北市八德機車停車場停車，經催繳
    不依規定繳費之違規事實，經臺北市政府交通局逕行舉發，
    該站遂依違反道路交通管理事件統一裁罰基準，於96年11月
    28日以嘉監義裁字第裁76-1AC775604號裁決書，依道路交通
    管理處罰條例第56條第2項，裁處罰鍰新臺幣（下同）300元
    ，逾期則依裁決書處罰主文裁處，於法並無不合等語。
二、聲明異議意旨略以：異議人戶籍地址與住居所均設於嘉義縣
    水上鄉，所有車牌號碼UPR-530號輕機車，目前交由在臺北
    求學之妹妹張靜怡使用，張靜怡於96年6月14日至同年6月18
    日，曾將車牌號碼UPR-530號輕機車停放在臺北市松山區八
    德機車停車場，該停車場乃「計次」收費，出入口處並無設
    置停車繳費亭，係由收費員以PDA開立繳費單，張靜怡於同
    年6月18日凌晨返抵臺北取車時，確已收到停車繳費通知單
    ，隨即於翌日上午10時2分許，在臺北市內湖區之統一超商
    繳交該筆停車費用。又本件裁決書所載之催繳文書送達程序
    似有瑕疵，在本裁決書送達之前，異議人實際上並未收到任
    何催繳公文通知書。本件異議人所為「單次」停車費用業已
    繳納完畢，之後異議人又未收到催繳公文通知，無從得知已
    違規、可申訴事宜，故本件所為之處分顯有錯誤，為此聲明
    異議，請求撤銷原處分等語。
三、按汽車駕駛人在道路收費停車處所停車，未依規定繳費，主
    管機關應書面通知駕駛人於7日內補繳，並收取必要之工本
    費用，逾期再不繳納，處300元罰鍰，道路交通管理處罰條
    例第56條第2項定有明文。
四、行政程序法關於送達規定所稱之「住居所」係民法上之概念
    ，以住所而言，自係指當事人依一定事實，足認以久住之意
    思，住於一定之地域者，即為設定其住所於該地；所謂「一
    定事實」，包括戶籍登記、居住情形等，而於無其他居住事
    實足以認定當事人之住居所時，尤應以戶籍登記資料為主要
    依據（參法務部（90）法律字第047647號函示意旨），是以
    ，應受送達人之車籍地址，應僅係作為應受送達處所之參考
    ，若逕向該車籍地為送達，但招領逾期或應受送達人已遷離
    或不知去向，自應再向戶政機關查明應受送達人之受送達人
    住居所、營業所、事務所或其他應為送達處所為送達。
五、經查：
  (一)異議人所有之車牌號碼UPR-530號輕機車，於96年6月15日17
    時15分許，在臺北市八德機車停車場停車，經催繳不依規定
    繳費之違規事實，經臺北市政府交通局逕行舉發等情，有臺
    北市停車管理處97年1月10日北市停四字00000000000號書函
    及所附舉發違反道路交通管理事件通知單、停車資料查詢表
    各1紙附卷可憑（見本院卷第29-31頁）。
  (二)查異議人原設籍於嘉義市○○○街53號，嗣於94年8月22日
    ，戶籍遷移至嘉義縣水上鄉柳鄉村柳子林310-2號，業據異
    議人於本院調查時供述在卷（見本院卷第27頁），並有遷徒
    紀錄資料1份附卷可憑（見本院卷第21頁）。原舉發機關之
    臺北市○○路邊收費停車場停車費催繳通知單、舉發違反道
    路交通管理事件通知單上，車主地址及寄送地址均為異議人
    車籍地嘉義市○○○街53號，經郵局以遷移不明退回，此有
    臺北市停車管理處96年12月28日北市停四字00000000000號
    書函及所附舉發違反道路交通管理事件通知單送達文件、臺
    北市停車管理處97年1月30日北市停四字00000000000號書函
    及所附臺北市○○路邊收費停車場停車費催繳通知單、送達
    文件各1份等在卷可憑（見本院卷第16-18、35-38頁），是
    原舉發機關以嘉義市○○○街53號為送達處所，上開送達之
    程序即不合法，從而異議人此部分異議為有理由。
  (三)道路交通管理處罰條例第56條第2項既就汽車駕駛人在道路
    收費停車處所停車，未依規定繳費之行為，規定主管機關應
    先以書面通知駕駛人於7日內補繳，並收取必要之工本費用
    ，於駕駛人逾期仍未繳納時，始可處300元罰鍰，原處分機
    關於原舉發機關通知駕駛人於7日內補繳之書面及舉發通知
    單，未合法送達之情況下，逕自裁罰新臺幣300元罰鍰，尚
    有未合，自應由本院將原處分撤銷，由原處分機關詳為審究
    後，另為適法之處分。
六、據上論斷，應依道路交通管理處罰條例第87條第2項、道路
    交通案件處理辦法第20條前段，裁定如主文。
中    華    民    國    97    年    2     月    13    日
                    交通法庭  法  官      卓春慧
上列正本證明與原本無異。
如不服本裁定，應於裁定送達後5日內向本院提出抗告狀（應附
繕本）。
中    華    民    國    97    年    2     月    13    日
                              書記官      李玫娜


司法院資訊處製作；財團法人民間司法改革基金會備份。
